臺北高等行政法院判決
　　　　　　　　　　　　　　　　　　　93年度訴字第2092號
　　　　　　　　　　　　　　　.
原　　　告　棋昌興業有限公司
代　表　人　甲○○（董事）
訴訟代理人　乙○○律師
　　　　　　林正忠律師
被　　　告　財政部基隆關稅局
代　表　人　朱恩烈（局長）
訴訟代理人　戊○○
　　　　　　丁○○
　　　　　　丙○○
上列當事人間因虛報進口貨物產地事件，原告不服財政部中華民
國93年4月22日台財訴字第0920059604號訴願決定， 提起行政訴
訟。本院判決如下︰
    主  文
原告之訴駁回。
訴訟費用由原告負擔。
    事  實
壹、事實概要：
  　緣原告於民國（以下同） 90年12月2日向被告申報自香港進
    口香港產製成衣乙批 （報單號碼：第AW/90/7204/0023號）
    ，完稅價格新臺幣（以下同）1,834,389元， 經電腦核列C2
    （文件審核）通關方式稅放。嗣依據財政部關稅總局密報函
    ，原告涉有虛報產地之情事，經被告向船公司調閱裝船文件
    BILL OF LADING， 該裝載貨櫃號碼FSCU0000000之起運口岸
    為中國大陸廈門，核其原產地為中國大陸，且非屬經經濟部
    公告准許間接進口之大陸物品，認原告涉有虛報進口貨物產
    地、逃避管制之不法情事，因涉案貨物已放行，被告初查乃
    依據海關緝私條例第37條第3項轉據同條例第36條第1項之規
    定，處原告進口貨價二倍之罰鍰計3,668,778元。 原告不服
    ，申請復查，未獲變更，提起訴願，遭駁回後，遂向本院提
    起行政訴訟。
貳、兩造聲明：
一、原告聲明：求為判決
１、訴願決定及原處分均撤銷。
２、訴訟費用由被告負擔。
二、被告聲明：求為判決如主文所示。
、兩造爭點：
    被告以系爭貨物原產地為中國大陸，且非屬經經濟部公告准
    許間接進口之大陸物品，認原告涉有虛報進口貨物產地、逃
    避管制之不法情事，因涉案貨物已放行，被告乃依據海關緝
    私條例第37條第3項轉據同條例第36條第1項之規定，處原告
    進口貨價二倍之罰鍰，是否違法？
一、原告陳述：
(一)、程序部分：
１、被告所為課予原告罰鍰之處分，存有嚴重之瑕疵，係違法行
　　政處分。茲分述如下：
(1)、按行政程序法第43條規定：「行政機關為處分或其他行政行
    為，應斟酌全部陳述與調查事實及證據之結果，依論理及經
    驗法則判斷事實之真偽，並將其決定及理由告知當事人。」
    查被告除派員前往原告公司地址稽核外，所為之原處分僅載
    明「虛報貨物產地，進口大陸物品，逃避管制」，於復查決
    定亦僅以「經本局事後稽核結果，發現來貨實際原產地為中
    國大陸…申請人（即原告）顯有虛報產地，逃避管制之違法
    行為」等語，駁回原告復查之申請，卻未見被告以何種證據
    資料認定原告有虛報產地之行為，則被告認定原告有違反海
    關緝私條例第37條第3項規定其依據為何，實令原告不解。
(2)、次按行政程序法第96條第1項規定： 「行政處分以書面為之
    者，應記載下列事項：…二、主旨、事實、理由及法令依據
    …。」如行政處分不載理由或理由不備者，即屬有瑕疵之行
    政處分。查被告對原告所為之課予罰鍰處分所持理由僅以「
    虛報貨物產地」等語帶過，惟虛報貨物產地、逃避管制云云
    實僅為海關緝私條例第37條之法條用語，根本稱不上是理由
    ，則觀諸原處分僅有法令依據而無理由，顯有處分不備理由
    之違法。再者，被告所為之復查決定亦僅有以「經本局事後
    稽核結果」乙語，然被告究憑何為據認定原告有違法之行為
    而駁回復查之申請，原告實無從得知。因此，原行政處分與
    復查決定以「經本局事後稽核結果」為由亦有處分不備理由
    之違法。
２、綜前所述，被告所為課予原告罰鍰之處分，既未詳盡調查事
　　實及證據之義務，亦未於行政處分中說明課予罰鍰之理由，
　　係違反行政程序法第43條及第96條第1項規定， 為違法之行
    政處分，要無疑義。
(二)、實體部分：
１、被告認定原告「虛報所運貨物之產地，而涉及逃避管制」，
    其認定依據為何並未表明，原行政處分顯有重大瑕疵及違法
    ，該等處分依法應予撤銷：
(1)、按行政程序法第96條第1項規定： 「行政處分以書面為之者
    ，應記載下列事項：…二、主旨、事實、理由及法令依據…
    。」如行政處分不載理由或理由不備者，即屬有瑕疵之行政
    處分。查被告對原告所為之課予罰鍰處分所持理由僅以「經
    查核結果」一語帶過，惟被告除曾前往原告登記處所為事後
    稽核外，從未調查任何證據，且系爭貨物早經原告取回，被
    告認定原告有違法之行為其理為何，原告實無從得知。
(2)、次按「行政機關應依職權調查證據，不受當事人主張之拘束
    ，對當事人有利及不利事項一律注意。」、「行政機關為處
    分或其他行政行為，應斟酌全部陳述與調查事實及證據之結
    果，依論理及經驗法則判斷事實之真偽，並將其決定及理由
    告知當事人」，行政程序法第36條、第43條定有明文。故行
    政機關所為之行政處分，自應斟酌當事人之全部陳述與調查
    事實及證據之結果，並依論理及經驗法則為合理判斷，以為
    事實之認定，否則如無證據基礎即任意推定事實，並據該事
    實為行政處分之依據，自非合法。惟查被告所為之行政處分
    僅載明「經查核結果發覺虛報貨物產地」，且系爭貨物業經
    被告驗關放行，並由原告提領，被告僅於事後派遣相關人員
    至原告公司稽核，而原告亦於被告事後稽核時表明系爭貨物
    乃原告依法向香港公司YLON TRADING CO., LTD 購買並進口
    ，系爭貨物之原產地確為香港。惟被告在無其他客觀證據之
    下，直接認定原告虛報所運貨物產地為香港，乃涉及逃避管
    制而科予罰鍰，其於認定事實及調查證據過程核具有重大瑕
    疵，且與事實不符，依法應將原處分予以撤銷。
(3)、又於原告依法申請復查後，被告不僅未再詳細調查相關事證
    ，反而歸咎於原告無法提供交易文件或付款憑證，將證明系
    爭貨物產地之責任歸由原告負擔，顯已將海關緝私條例第37
    條第3項規定解釋為「推定」貨物產地係大陸。 尤其被告所
    為駁回原告復查申請之復查決定書中，又以「經本局事後稽
    核，發現實際原產地為中國大陸…涉案進口貨物經檢舉產地
    為大陸，有逃避管制情事，本局遂依關稅法之規定針對實施
    事後稽核；而稽核當時申請人（即原告）並不否認涉案進口
    貨物產地為中國大陸，對於交易細節只約略說明來貨係向某
    魏性男子以其提供之照片為樣訂購，無法交代清楚…申請人
    應注意能注意而未注意，以致進口管制之大陸物品，縱非知
    情，亦難謂無過失。」惟原告於被告事後稽核過程中一再表
    示系爭貨物之產地並非中國大陸，並未如被告所稱之不否認
    ，被告若認為原告確有不否認之陳述，被告應提出當日之採
    訪報告作為佐證，但被告卻未提出任何書面證明，是被告所
    說純屬欲加之詞，被告之採證基礎顯有錯誤；且除被告所稱
    之原告不爭執外，觀諸復查決定書中亦未有任何客觀證據足
    以證明原告確有逃避管制之不法情事，因此被告所為之復查
    決定亦違反行政程序法第36條及同法第43條規定，而屬違法
    行政處分。
２、原告主觀上並無「虛報」產地之故意或任何過失，被告依海
    關緝私條例第37條第3項及第36條第1項之規定科處原告罰鍰
    ，其認事用法顯有違誤：
(1)、按行政罰乃係對人民之制裁，故人民違反法律上之義務而應
    受行政罰之行為，法律無特別規定時，雖不以出於故意為必
    要，仍須以過失為其責任要件，亦即，行為之處罰，除客觀
    行為外，亦需考慮其主觀要件， 此為釋字第275號解釋及其
    理由書所明釋，復經釋字第521號解釋再度闡明。 惟細譯上
    開解釋之意旨，並無片面排除立法者得就行政罰之主觀要件
    加以設定之固有權能，假設立法機關對於行政罰之責任要件
    已有明顯規定，行政機關或法院於具體適用該項法律時，在
    合理之解釋範圍內，應尊重立法者之原意。
(2)、本件被告以原告有「虛報」進口貨物產地、涉及逃避管制之
    情事，而科予原告不利處分，惟「虛報」顯係含有直接故意
    或間接故意，而衡諸所有證據資料，原告尚無任何過失可言
    ，更遑論「虛報」之主觀要件：
、查原告雖係於90年12月間進口向香港公司YLON TRADING CO.
    , LTD購買之服飾， 以於台灣地區之銷售；而就系爭貨物進
    口乙事，原告於訂貨之前，原告更委託香港友人再度查證Y-
    LON TRADING CO., LTD在香港有無設廠，確認YLON TRADING
    CO., LTD確有在香港製作成衣後，原告方放心與其交易，則
    原告於選擇合作對象之徵信上並無過失可言。
、再者，系爭貨物之進口運送方式為CIF， 即買賣價金已包含
    cost（運送），insurance（保險費），及freight（運費）
    ，故所有運送事宜皆由賣方即YLON TRADING CO., LTD 負責
    ，貨物之託運人並非原告，則有關貨物之實際起運地並非原
    告所能確實掌握；而本件之貿易過程係由賣方將提單電放予
    原告，而由原告委託基隆凱冠報關有限公司申報進口，於系
    爭貨物運送至台灣並經原告驗收無誤後，原告方匯款，以一
    般人之認知，亦有合理之依據認定系爭貨物之產地證明應為
    真實； 再加以系爭貨物皆載明系爭貨物確實標示「Made in
    Hong Kong」， 原告實有合理之依據，相信系爭貨物來貨地
    即為香港，故原告依上開資料申報進口貨物之產地為香港，
    實無任何過失可言。因此被告以原告虛報貨物產地為由，依
    海關緝私條例第37條第3項及該條例第36條第 1、3項之規定
    處以原告二倍貨價之罰鍰實有失當。雖被告函文遠東貿易服
    務中心駐香港辦事處查證YLON TRADING CO., LTD 並未在香
    港有註冊登記，惟原告當初係委託香港友人前往YLON TRAD-
    ING CO., LTD公司地址查證後確有該公司營業，原告始與Y-
    LON TRADING CO., LTD交易，於被告之復查決定書中表示無
    該公司註冊後，原告方知此情，被告與訴願機關斷不應以事
    後之無該公司設址或登記之結果遽以推論原告有過失與逃避
    管制之不法意圖。
、另訴願機關以原告雖經友人查證出口商在香港之地址確有營
    業，而認原告屬善意不知情之第三人等情，卻片面認定原告
    有應注意並能注意而未注意之事由，即難謂無過失而認被告
    之行政處分無誤等語，既然訴願機關認為原告屬於善意第三
    人，但卻又認定原告在某種程度上為有過失，其論述顯然前
    後矛盾；且訴願機關並未說明伊認定之過失依據為何，亦有
    理由不備之嫌。再者，系爭貨物縱從廈門起運，但是否得以
    從廈門起運即可直接認定系爭貨物為大陸貨品，而置系爭貨
    物明確標示「Made in Hong Kong」而不論？ 容有推敲餘地
    。是被告與訴願機關在未詳查實情下，遽科處原告罰鍰並維
    持原處分決定，顯然速斷。
(3)、另被告主張曾去函遠東貿易服務中心駐香港辦事處查證是否
    有香港商YLON TRADING CO., LTD乙事，並依92年5月15日港
    經發字第0030442號函復查證結果謂： 「…發票所載地址並
    無該公司存在，令查該公司於香港並無註冊登記；申請人所
　　辯純係飾詞，不足採信」等語，並駁回原告復查之申請。惟
　　經原告依訴願法第49條規定申請閱覽卷宗，並於92年10月31
    日前往被告地址閱覽後，綜觀全卷卷宗卻未見被告有任何事
    後稽核筆錄，甚至被告主張最有力之遠東貿易服務中心駐香
    港辦事處92年5月15日港經發字第0030442號函亦不在其中，
    則復查決定究以何證據資料為前開認定並作出駁回原告復查
    申請，實令人不解。而復查決定既未依行政程序法第43條規
    定，斟酌全部陳述與調查事實及證據，僅以推測之詞，於無
    積極證據可證明原告確有「虛報貨物產地，進口大陸物品，
    逃避管制」之情形下，遽為駁回原告之復查申請，則復查決
    定所持之理由既與證據不合，足見亦有不備理由之違誤。況
    且，香港商YLON TRADING CO., LTD 縱無在香港登記乙事，
    是在解散後查無登記，還是自始未登記，被告並未進一步查
    證，且香港商YLON TRADING CO., LTD 是否存在，與是否得
    遽以認定系爭貨物為大陸製作﹖二者之間顯無必然之因果關
    係，二者既無因果關係，被告率爾以此作為原告不利之認定
    ，顯非適法。
(4)、此外，依司法院釋字第275號解釋文後段意旨可知， 應受行
    政罰之行為，僅需違反禁止或作為義務，而不以發生損害或
    危險為其要件者，雖推定為有過失，惟若行為人能舉證證明
    自己無過失時，即不應受罰。按原告不僅並無主觀虛報逃避
    之故意，綜前所列之證據，更足證明原告亦無任何「誤報」
    之過失可言，被告未斟酌原告主觀情事，亦未有其他足夠之
    客觀證據可憑，逕為科處原告罰鍰之處分，不僅於認事用法
    上均有重大違誤，亦顯然違背憲法第15條關於人民財產權保
    障之制度性規定。
３、綜前所陳，原告進口系爭貨物已盡查證之能事，被告就認定
    原告違反海關緝私條例第37條第3項之規定乙事， 誠有違誤
    ，至為灼然。為此，請判決如原告訴之聲明。
二、被告陳述：
１、按「報運貨物進口而有虛報所運貨物之名稱、規格或其他違
　　法行為並涉及逃避管制者，處貨價一倍至三倍之罰鍰」，為
　　海關緝私條例第37條第3項轉據同條例第36條第1項所明定。
    本案原告虛報所運貨物產地，涉及逃避管制，已如前述，被
    告依前揭規定論處，於法並無不合。
２、原告訴稱：「未見被告以何種證據資料認定原告有虛報產地
    之行為，…被告所為課予原告罰鍰之處分，既未詳盡調查事
    實及證據之義務，亦未於行政處分中說明課予罰鍰之理由」
    。按本批貨物係民眾檢舉虛報產地進口大陸成衣案件，對於
    本案貨物裝運過程，被告業已詳盡調查事實，並取得具體證
    據，其過程已如前述。對於原告主張「被告既未詳盡調查事
    實及證據之義務，亦未於行政處分中說明課予罰鍰之理由」
    明顯出於誤會。
３、原告又稱：「被告認定原告『虛報所運貨物之產地，而涉及
    逃避管制』，其認定依據為何並未表明，原行政處分顯有重
    大瑕疵及違法，該等處分依法應予撤銷」、「原告主觀上並
    無『虛報』產地之故意或任何過失，被告依海關緝私條例第
    37條第3項及該條例第36條第1項之規定科處原告罰鍰，其認
    事用法顯有違誤」。按原告為經濟部登記有案之成衣專業進
    口商，其對於一般國際貿易交易、買賣契約簽訂、貨款支付
    以及國家貿易管制，應該有一定的瞭解；對於國外賣主之聯
    絡電話、地址、買賣雙方往來成交文件、買賣契約書、貨款
    支付憑證、匯款收據以及相關帳冊，亦應提供查證資料；況
    且中國大陸所生產之成衣，係我政府明白宣布管制進口項目
    ，原告應加倍注意，尤其香港緊鄰中國大陸，為大陸貨品主
    要轉口港之一，原告更應審慎處理，方為合理。然綜觀全案
    ，原告拒絕提供查證資料，一再迴避，對於進口成衣為何由
    廈門裝船？只推說：「不知道」就意圖卸責；司法院釋字第
    275號解釋意旨： 「人民違反法律上之義務而應受行政罰之
    行為，法律無特別規定時，雖不以出於故意為必要，仍須以
    過失為其責任條件。但應受行政罰之行為，僅須違反禁止規
    定或作為義務，而不以發生損害或危險為其要件者，推定為
    有過失，於行為人不能舉證證明自己無過失時，即應受罰。
    」本案推定原告為有過失，而原告又怠於提供具體證據，積
    極負起舉證責任，證明自己無過失時，於法即應受罰；被告
    依法裁罰，應無違誤。
４、綜上所述，本案爭論的關鍵，在貨物是否由中國大陸生產、
    裝運出口，經查本案成衣確實在中國大陸廈門裝船起運，並
    非香港製造，殆無疑義。被告已盡調查事實及證據之義務。
    由於原告對於進口貨物之採購、裝運、付款完全不配合提供
    資料查核；對於「應受行政罰之行為，僅須違反禁止規定或
    作為義務，而不以發生損害或危險為其要件者，推定為有過
    失，於行為人不能舉證證明自己無過失時，即應受罰。」係
    司法院釋字第275號解釋意旨。 本案原告在被告訪談、處分
    、復查、訴願階段，均不願提供買賣相關資料，證明其事先
    有特別防範，事後有仔細查證之事實，而原告所述各節，空
    言乏據，核不足採；由於原告不能舉證證明自己無過失時，
    依法即應受罰。本案被告原處分及復查駁回之決定，認事用
    法，洵無不合；原告之訴，顯無理由，爰請判決如被告答辯
    之聲明。
    理  由
一、按「報運貨物進口而有左列情事之一者，得視情節輕重，處
    以所漏進口稅額二倍至五倍之罰鍰，或沒入或併沒入其貨物
    ：…四、其他違法行為。」、「有前二項情事之一而涉及逃
    避管制者，依前條第一項及第三項論處」、「私運貨物進口
    …處貨價一倍至三倍之罰鍰。」、「前二項私運貨物沒入之
    。」為海關緝私條例第37條第1項第4款、第3項及第36條第1
    、3項條所明定。 次按進口非屬「臺灣地區與大陸地區貿易
    許可辦法」第7條規定准許輸入之大陸地區物品者， 即構成
    進口禁止輸入之物品而涉及逃避管制之違法行為。
二、本件原告於90年12月 2日向被告申報自香港進口香港產製成
    衣乙批（報單號碼：第AW/90/7204/0023號），完稅價格1,8
    34,389元，經電腦核列C2（文件審核）通關方式稅放。嗣依
    據財政部關稅總局密報函，原告涉有虛報產地之情事，經被
    告向船公司調閱裝船文件BILL OF LADING，該裝載貨櫃號碼
    FSCU0000000之起運口岸為中國大陸廈門， 核其原產地為中
    國大陸，且非屬經經濟部公告准許間接進口之大陸物品，為
    原告之權益，被告再向原告查證，當時進口人並不否認涉案
    成衣之產地為中國大陸，對於交易細節只約略說明來貨係向
    某魏姓男子，以其提供之照片為樣訂貨，無法交代清楚，亦
    無法提供任何交易文件或付款憑證。 至於香港出口商 YLON
    TRADING CO., LTD. 經被告函遠東貿易服務中心香港辦事處
    查證結果，發票所載地址並無該公司及該公司於香港並無註
    冊登記等事證， 此有遠東貿易服務中心香港辦事處92年5月
    15日港經發字第0030442號函附被告卷可稽， 遂認原告涉有
    虛報進口貨物產地、逃避管制之不法情事，因涉案貨物已放
    行， 被告初查乃依據海關緝私條例第37條第3項轉據同條例
    第36條第1項之規定，處原告進口貨價二倍之罰鍰計3,668,7
    78元。原告不服，主張略以，原告自辦理歇業以來，即未再
    於公司登記地址營業，原處分未經合法送達。縱本件客觀上
    所申報者與實際上有出入，然原告確無任何過失可言，被告
    在無其他客觀證據，其於認定事實及調查證據過程核具有重
    大瑕疵。行為之處罰，除客觀行為外，亦需考慮其主觀要件
    云云。 申經被告復查決定以，按行政程序法第100條規定：
    「書面之行政處分應送達相對人…」，本案處分書既經應受
    送達人收領，其送達即屬合法。本案處分之理由為：虛報貨
    物產地，進口大陸物品，逃避管制，已載明於處分書上；又
    涉案進口貨物經檢舉產地為大陸，有逃避管制情事，被告遂
    依關稅法之規定針對實施事後稽核；而稽核當時原告並不否
    認涉案進口貨物之產地為中國大陸，對於交易細節只約略說
    明來貨係向某魏姓男子以其提供之照片為樣訂購，無法交待
    清楚，亦無法提供任何交易文件或付款憑證；至香港出口商
    YLON TRADING CO., LTD 經被告函遠東貿易服務中心駐香港
    辦事處查證，依92年5月15日港經發字第0030442號函復查證
    結果，發票所載地址並無該公司存在，另查該公司於香港並
    無註冊登記，原告所辯純係飾詞，不足採信。次按原告以成
    衣批發及國際貿易等為業，理當遵守規定，而盡誠實申報之
    義務，卻以登載不實之提單虛報產地通關提貨；原告應注意
    能注意而未注意，以致進口管制之大陸物品，縱非知情，亦
    難謂無過失為由，駁回其復查之申請。原告不服，循序提起
    訴願及本件行政訴訟。
三、原告於本件行政訴訟中訴稱，未見被告以何種證據資料認定
    原告有虛報產地之行為，被告所為課予原告罰鍰之處分，既
    未詳盡調查事實及證據之義務，亦未於行政處分中說明課予
    罰鍰之理由， 係違反行政程序法第43條及第96條第1項規定
    ，為違法之行政處分。被告就其憑以認定原告虛報所運貨物
    之產地，而涉及逃避管制之依據為何，並未表明，原行政處
    分顯有重大瑕疵及違法，該等處分依法應予撤銷。原告主觀
    上並無虛報產地之故意或任何過失，被告依海關緝私條例第
    37條第3項及該條例第36條第1項之規定科處原告罰鍰，其認
    事用法顯有違誤云云。惟查：
１、本案係於90年11月財政部關稅總局接獲民眾檢舉，稱有40個
    大陸貨櫃， 內裝大批冒牌和標有「Made in Hong Kong」之
    虛偽產地來源標籤之衣服和鞋子，由貨船 Dubai Diamond（
    航次145N）自廈門經香港裝運到台灣，並檢附相關貨櫃號碼
    清單，電傳被告注意查驗。全案經查係攬貨公司勾結貨主出
    具變造之海運文件，虛報貨物在香港裝船，意圖掩飾相關貨
    物由中國大陸生產、出口之事實；由於該進口船舶Dubai D-
    iamond係建恆海運股份有限公司所有，為查證全案貨物在何
    處裝船，獲船主確認前述貨櫃在廈門裝船之事實；為慎重處
    理，被告再分別訪談貨主，除原告以外，其餘進口人均坦承
    來貨確實在中國大陸生產、出口；由於與政府貿易管制之規
    定相違，全案貨物以及攬貨公司涉嫌偽造文書刑責部分，另
    依法處理中。是本案原告報運進口成衣一批，裝載貨櫃號碼
    為FSCU0000000（報單號碼：AW/90/7204/0023）由於該貨櫃
    在民眾檢舉之40個貨櫃之中，被告對於該貨櫃由何處裝船，
    已向船主查證，並取得船公司原始提單（BILL OF LADING）
    證明貨物在廈門裝船之事實；為釐清案情，被告再訪談原告
    ，當時原告並不否認涉案貨物之產地為中國大陸，對於交易
    細節只約略說明來貨係向某魏姓男子，以其提供之照片為樣
    訂貨，至於魏姓男子之全名以及聯絡電話、地址，原告均無
    法交代；對於買賣契約、交易往來文件、貨款支付憑證亦無
    法提供。至於香港出口商YLON TRADING CO., LTD 經被告函
    遠東貿易服務中心香港辦事處查證結果，發票所載地址並無
    該公司存在，另查該公司於香港亦無註冊登記。本案貨物核
    非屬經濟部公告准許間接輸入之大陸物品，原告涉有虛報進
    口貨物產地，逃避管制情事，被告乃依海關緝私條例第37條
    第3項轉據同條例第36條第1項規定，處貨價二倍之罰鍰。被
    告既已詳盡調查事實，並取得具體證據，原告主張「被告既
    未詳盡調查事實及證據之義務，亦未於行政處分中說明課予
    罰鍰之理由」，顯有誤會。
２、按原告為經濟部登記有案之成衣專業進口商，其對於一般國
    際貿易交易、買賣契約簽訂、貨款支付以及國家貿易管制，
    應該有一定的瞭解；對於國外賣主之聯絡電話、地址、買賣
    雙方往來成交文件、買賣契約書、貨款支付憑證、匯款收據
    以及相關帳冊，亦應提供查證資料；況且中國大陸所生產之
    成衣，係我政府明白宣布管制進口項目，原告應加倍注意，
    尤其香港緊鄰中國大陸，為大陸貨品主要轉口港之一，原告
    更應審慎處理，方為合理。然綜觀全案，原告拒絕提供查證
    資料，一再迴避，亦未說明進口成衣為何由廈門裝船；被告
    按司法院釋字第275號解釋意旨： 「人民違反法律上之義務
    而應受行政罰之行為，法律無特別規定時，雖不以出於故意
    為必要，仍須以過失為其責任條件。但應受行政罰之行為，
    僅須違反禁止規定或作為義務，而不以發生損害或危險為其
    要件者，推定為有過失，於行為人不能舉證證明自己無過失
    時，即應受罰。」推定原告為有過失，而原告又怠於提供具
    體證據，積極善盡舉證責任，證明自己無過失時，於法即應
    受罰。
３、本案爭論的關鍵，在貨物是否由中國大陸生產、裝運出口，
    經查本案成衣經被告查得確實在中國大陸廈門裝船起運，並
    非香港製造，是被告已善盡調查事實及證據之義務。由於原
    告對於進口貨物之採購、裝運、付款，在被告訪談、處分、
    復查、訴願階段，完全不配合提供相關資料供核，證明其事
    先有特別防範，事後有仔細查證，原告空言主張，核不足採
    。原告既不能舉證證明自己無過失， 則依司法院釋字第275
    號解釋意旨，即應受罰。
四、綜上所述，原告之陳詞均不可採，則被告以系爭貨物原產地
    為中國大陸，且非屬經經濟部公告准許間接進口之大陸物品
    ，認原告涉有虛報進口貨物產地、逃避管制之不法情事，因
    涉案貨物已放行， 被告乃依據海關緝私條例第37條第3項轉
    據同條例第36條第1項之規定， 處原告進口貨價二倍之罰鍰
    計3,668,778元之處分， 揆諸首揭規定，並無違誤，復查決
    定及訴願決定遞予維持，均無不合。原告徒執前詞，訴請撤
    銷訴願決定及原處分，並無理由，應予駁回。
五、本件事證已臻明確，兩造其餘攻擊防禦方法均與本件判決結
    果不生影響，故不逐一論述，併此敘明。
據上論結，本件原告之訴為無理由， 爰依行政訴訟法第98條第3
項前段判決如主文。
中　　華　　民　　國    94    年    6     月    15    日
   　　　　　                第四庭審判長法  官 徐瑞晃
             　　　　　                  法  官 李得灶
                       　　　　　        法  官 吳慧娟
上為正本係照原本做成。
如不服本判決，應於送達後20日內，向本院提出上訴狀並表明上
訴理由，如於本判決宣示後送達前提起上訴者，應於判決送達後
20日內補提上訴理由書（須按他造人數附繕本）。
中　  華　　民　　國　  94    年    6     月    15    日
                                         書記官 劉道文
